臺灣橋頭地方法院民事裁定
109年度消債清字第93號
聲請人即債  王保明  
務人                  
上列當事人因消費者債務清理事件聲請清算，本院裁定如下：
    主  文
聲請人王保明自民國一百零九年十二月十五日下午四時起開始清
算程序。
命司法事務官進行本件清算程序。
    理  由
一、聲請意旨略以：聲請人即債務人王保明前向金融機構辦理消
    費借貸、信用卡契約等，致積欠無擔保債務計新臺幣（下同
    ）2,072,337元，因無法清償債務，乃於民國109年5月間向
    高雄市橋頭區調解委員會申請調解，惟因債權人未到場，而
    於同年5月8日調解不成立，因聲請人有不能清償債務或有不
    能清償之虞，復未經法院裁定開始更生程序或宣告破產，爰
    依法聲請准予裁定清算等語。
二、按「債務人不能清償債務或有不能清償之虞者，得依本條例
    所定更生或清算程序，清理其債務。」消費者債務清理條例
    （下稱消債條例）第3條定有明文。衡以消費者與金融機構
    間債之關係之發生，係依契約自由原則及相互間之信賴為基
    礎，此為社會經濟活動得以維繫及發展之重要支柱，債務人
    經濟窘迫，固不應任其自生自滅，債權人一方之利益，仍不
    能因之摒棄不顧。是債務人於協商程序中，自應本於個人實
    際財產及收支狀況，依最大誠信原則，商討解決方案。如終
    究不能成立協商，於聲請更生或清算時，法院審酌上開條文
    所謂「不能清償或有不能清償之虞」，自宜綜衡債務人全部
    收支、信用及財產狀況，評估是否因負擔債務，而不能維持
    最基本之生活條件；所陳報之各項花費，是否確屬必要性之
    支出；如曾有協商方案，其條件是否已無法兼顧個人生活之
    基本需求等情，為其判斷之準據。
三、經查：
  ㈠聲請人前向金融機構辦理信用貸款、信用卡契約等，致現積
    欠無擔保債務至少2,072,337元，因無法清償債務，乃於109
    年5月間，向高雄市橋頭區調解委員會申請調解，但因債權
    人未到場而於109年5月8日調解不成立等情，有109年7月8日
    清算聲請狀所附債權人清冊、財團法人金融聯合徵信中心前
    置協商專用債權人清冊、信用報告、調解不成立證明書等在
    卷可稽，堪認上情屬實。
  ㈡聲請人自陳其現為建築工地雜工，每月薪資為20,000元，查
    其名下僅無殘值車輛、國泰人壽保險解約金4,693元，107至
    108年度申報所得分別為0元、58,000元，現勞工保險投保於
    職業工會等情，此有財產及收入狀況書明書、勞工保險被保
    險人投保資料表、綜合所得稅各類所得資料清單及財產資料
    歸屬清單、收入切結書、109年8月6日工作說明陳報狀、國
    泰人壽保險股份有限公司109年10月5日國壽字第1090100013
    號函等件附卷可證。則查無聲請人有其他收入來源，佐以聲
    請人107至108年度申報所得甚低，現勞工保險投保於職業工
    會，則聲請人主張之收入來源，應全非虛罔，是聲請人自陳
    每月收入20,000元，尚非不可採信，以20,000元作為核算其
    現在償債能力之基礎，應能反映真實收入狀況。
  ㈢至支出部分，聲請人稱需扶養1名未成年子女，每月支出扶養
    費6,000元。按直系血親相互間，互負扶養之義務，民法第1
    114條第1款定有明文。查聲請人與前配偶育有1名98年生未
    成年子女，其名下無財產，107、108年度無申報所得等情，
    有戶籍謄本、綜合所得稅各類所得資料清單及財產資料歸屬
    清單等件附卷可證，扶養費用部分，依消債條例第64條之2
    第1、2項，並參照民法第1118、1119條規定，其負扶養義務
    之程度，亦應考量其目前身負債務之窘境，所負擔之扶養義
    務能力，自非比一般，在無其他更為詳實之資料可供佐證之
    情形下，故本院認定以109年度高雄市最低生活費標準之1.2
    倍15,719元為標準，則與前配偶分擔後，聲請人每月應支出
    之扶養費應以7,860元為度（計算式：15,719÷2＝7,860），
    聲請人主張每月扶養費6,000元，應屬可採；至聲請人個人
    日常生活必要費用部分，審酌聲請人負債之現況，基於社會
    經濟活動之互賴及誠信，該日常生活所需費用，自應節制開
    支，不得有超越一般人最低生活標準之享受，否則反失衡平
    ，本院依消債條例第64條之2第1項，參酌衛福部社會司所公
    告歷年最低生活費標準，109年度高雄市最低生活費標準13,
    099元之1.2倍為15,719元，則聲請人每月最低生活費除有特
    殊情形並有證據證明者外，自宜以此為度，始得認係必要支
    出，而聲請人自陳現每月個人必要生活費為14,000元，尚低
    於上開標準，亦認可採。
  ㈣綜上所述，以聲請人現每月收入20,000元為其償債能力基準
    ，扣除其每月個人必要生活費用14,000元、扶養費6,000元
    後已無所餘，無法清償聲請人目前扣除保險解約金4,693元
    後之負債總額2,067,644元，堪認聲請人確有不能清償債務
    或有不能清償之虞之情事。從而，聲請人主張已不能清償債
    務，聲請本院准予清算，依所舉事證及本院調查結果，即無
    不合。
四、末按「法院開始清算程序之裁定，應載明其年、月、日、時
    ，並即時發生效力。」、「法院裁定開始更生或清算程序後
    ，得命司法事務官進行更生或清算程序，必要時得選任律師
    、會計師或其他適當之自然人或法人一人為監督人或管理人
    。」，消費者債務清理條例第83條第1項、第16條第1項分別
    定有明文。本件聲請人其目前收入及財產狀況，不能履行債
    務，未償之債務亦屬不能清償，有如上述。從而，聲請人聲
    請清算，洵屬有據，應予准許，爰命司法事務官進行本件清
    算程序。
五、依消費者債務清理條例第11條第1項、第83條第1項、第16條
    第1項，裁定如主文。
中　　華　　民　　國　 109　　年　　12　　月　　15　　日
              　        　民事庭　法　官　李姝蒓
以上正本係照原本作成。
本裁定已於109年12月15日下午4 時公告。
本裁定不得抗告。
中　　華　　民　　國　 109　　年　　12　　月　　15　　日
  　                              書記官　郭南宏